臺灣高等法院臺南分院刑事判決　　　　　　　　九十三年度上訴字第四三四號　Ｃ
　　　上　訴　人
　　　即　被　告　甲　○　○
　　　選任辯護人　洪　梅　芬　律師
右上訴人因毒品危害防制條例案件，不服臺灣臺南地方法院九十二年度訴字第三四三
號中華民國九十三年三月三十一日第一審判決（起訴案號：臺灣臺南地方法院檢察署
九十一年度偵字第八二五九號），提起上訴，本院判決如左：
      主      文
原判決撤銷。
甲○○連續販賣第一級毒品，處有期徒刑捌年，褫奪公權柒年。扣案之第一級毒品海
洛因（淨重○‧一五公克），沒收銷燬之；海洛因外包裝物（重０．一四公克）及電
話號碼0000000000號行動電話壹支（含ＳＩＭ卡壹張）均沒收之。販賣第
一級毒品所得新台幣肆仟元沒收，如全部或一部不能沒收時，以其財產抵償之。
      事      實
一、甲○○意圖營利，基於販賣第一級毒品海洛因之概括犯意，以其所有之行動電話
    0000000000號，為聯絡工具，於民國九十一年三月至四月三十日止，
    連續四次，在台南縣永康市○○街五十七巷內、永康市○○路麥當勞速食店、小
    東路小騎士速食店、歸仁鄉○○街某廟宇前等地，販賣第一級毒品海洛因予張政
    國施用，每次賣一小包，價格為新台幣（下同）一千元。嗣因警方偵辦另一毒品
    案件，於實施通訊監察時，在九十一年三月廿二日十六時至廿三日廿二時三十分
    之間，無意中聽得二人電話聯絡交易毒品，而循線查獲，並於九十一年五月二日
    上午十時五分，持臺灣臺南地方法院之搜索票，至其住處台南縣永康市○○街四
    十三號搜索，扣得其所有之第一級毒品海洛因（淨重○‧一五公克），海洛因外
    包裝（重０．一四公克），及甲○○販賣毒品所用聯絡用之上開行動電話號碼0
    000000000號壹支（含ＳＩＭ卡壹張），及在住處神桌下扣得空大塑膠
    袋一個，空小塑膠袋廿四個，垃圾桶內扣得注射針筒四支，房間抽屜內扣得橡皮
    管一條，三張行動電話卡（門號不詳），空塑膠袋一個。
二、案經臺南市警察局報請臺灣臺南地方法院檢察署檢察官偵查起訴。
      理      由
甲、證據能力部分：
（一）按被告以外之人於偵查中向檢察官所為陳述，除顯有不可信之情況者外，得為
      證据，九十二年九月一日修正之刑事訴訟法第一百五十九條之一第二項定有明
      文，又上開所謂「偵查」，並不限於本案偵查中抑另案偵查中，再所謂「除顯
      有不可信之情況者外」，係指被告以外之人於偵查中向檢察官所為陳述，其心
      理狀態是否健全，有無受到脅迫、利誘或欺詐等而言。查證人張政國係於九十
      一年四月三十日因本身恐嚇案件經警通緝到案後，另行查緝其所犯多起擄車勒
      贖案件，係以被告之身份製作警訊筆錄，嗣並於同日移送檢察官覆訊，而其於
      檢察官覆訊中，業已坦承其毒品係向被告所購及於警訊筆錄中所述均實在，此
      有九十一年度執緝字第四五二號、九十一年偵字第四六九五號偵訊筆錄在卷可
      稽（見原審卷第一一六至一二五頁），而張政國所為上開二次陳述，既係以被
      告之身份在檢察官面前所為，且所為向被告甲○○購買毒品之供述，核與其警
      訊所言相合，足見非顯有不可信之情況，是上開偵查中所為之供述，依刑事訴
      訟法第一百五十九條之一第二項之規定，自有證據能力。選任辯護人抗辯上開
      九十一年四月三十日之偵訊筆錄未經具結無證據能力，自非可採。
（二）又原審當庭勘驗上開案件被告即證人張政國九十一年四月三十日之警訊筆錄，
      證人張政國就員警之訊問，皆能清楚的回答，並無其所稱藥癮發作，對員警之
      詢問，僅問答「是」、「不是」之情形，此有原審審理筆錄在卷可稽（見原審
      卷第一四九頁），亦無非任意性之情況。又其雖嗣於原審中證述：並未說向被
      告「狗仔」買海洛因云云，核與其在司法警察調查中所陳，向被告購買海洛因
      之陳述，並非相符，然依刑事訴訟法第一百五十九條之三之規定，即先前之陳
      述具有較可信之特別情況，且為證明犯罪事實存否所必要者，得為證據。是本
      院以證人張政國之九十一年四月三十日之警訊筆錄，合乎該條之規定，認有證
      據能力，並無不合，被告選任辯護人抗辯上開九十一年四月三十日之警訊筆錄
      無證據能力，亦非可採。
（三）按被告以外之人於檢察事務官、司法警察官或司法警察調查所為之陳述，與審
      判中不符時，其先前之陳述具有可信之特別情況，且為證明犯罪事實之存在所
      必要者，得為證據，刑事訴訟法第一百五十九條之三定有明文。查證人薛永良
      於警詢所為之陳述，雖與嗣後於原審所陳述不符。然證人薛永良警訊中對被告
      有販賣毒品給證人張政國之情，甚為綦詳，且於原審中亦有供證：伊在警訊所
      述實在等語（見原審卷第四六、一五二頁）。是本院審酌卷內資料，以警訊之
      陳述具有較可信之特別情況，且為證明犯罪事實存在所必要，認得為證據，被
      告選任辯護人主張證人薛永良無證據能力，非可採取。
乙、實體部分：
一、訊據被告甲○○矢口否認有販賣毒品之犯行，辯稱：伊只是跟張政國合買一次，
    跟一個綽號「嫂仔」之人買的，伊二人共同去台南網寮買，買一千元，在電話裡
    張政國是說我們共同購買，然後拿五百元的數量給他，後來也沒有去買等語云云
    。然查：
（一）右開事實業據被告於警詢中供承：「我當時所使用0000000000號電
      話無訛」、「（你是從購入的海洛因小包內取出少許的量賣給張政國嗎？）是
      的」、「張政國毒癮發作時都會找我，我有拿三至四次給張政國，．．交易地
      點都是在我家立興街五七巷道內交易。」等語在卷（見警卷第三、四頁背面）
      。另查政府為杜絕毒品之氾濫，對於查緝施用及販賣毒品之工作，無不嚴加執
      行，販賣毒品罪又係重罪，設若無利可圖，衡情一般持有毒品之人當無輕易將
      所持有之毒品轉讓他人而甘冒於再次向他人購買時，而有被查獲移送法辦之危
      險之理，足證被告上開所稱「拿三、四次給張政國」，斷無無償轉讓之理。況
      且證人張政國於九十一年三月二十二日九時五十四分以電話撥打被告所有00
      00000000號之行動電話，其中有以下之對話：
      忠仔：狗仔，我要麻煩你一下，我這五百啦，你用一千的量給我，干有法度？
      拜託一下。
      狗仔：沒法度啦，五百我要怎麼用一千給你。
      忠仔：沒錢了啊，我每個月都跟你拿一千啊，那是人家要的拿的啊，艱苦的要
      死，狗仔幫忙一下，我會還你的，你放心啦．．．．我會多少拿幾千塊還你。
      狗仔：這不是你還不還的問題，現在就是我拿回來我都和良仔吃一支後，剩下
      的我就都裝下去了，裝下去的就是要再去拿的錢，那我都按剛好的，所以如果
      耽誤到我就少錢我沒有辦法再去拿，我現在都拿一點點而已你也知道。忠仔：
      狗仔，麻煩一下哩，那是朋友，那五百是朋友要的．．．。
      狗仔：多用一點的量給他可以，要用一千的量給他我沒有辦法，有是說每個打
      開來拿，都用一點一點，多用一些給他這樣，說要用一千，我撥不出那麼多出
      來。
      該通話內容確係被告與證人張政國之對話，此經被告於警詢中坦承：「是我與
      張政國的談話無誤」等語在卷（見警卷第四頁）。而參諸該對話內容其中：「
      現在就是我拿回來我都和良仔吃一支後，剩下的我就都裝下去了，裝下去的就
      是要再去拿的錢，那我都按剛好的，所以如果耽誤到我就少錢我沒有辦法再去
      拿」等語，足證被告係自他人處以一定之金錢購得毒品後，先與綽號「良仔」
      之人各施用一次之後，再將所餘部分分裝出售，且其分售部分之價錢需相當於
      當初購入毒品之成本，否則將造成被告無從再購得毒品，且被告最少獲得施用
      一次毒品之利得。況果如被告所辯係無償轉讓，則被告何需於價錢上斤斤計較
      ，是被告辯稱係無償轉讓，並不足採。
（二）另查證人張政國於九十一年四月三十日警詢時即明白供稱：自九十一年三月間
      即開始向一綽號「狗仔」男子購得海洛因注射，其聯絡電話為0000000
      000，其電話簿內記載「狗」者即是販毒者，伊購買之金額不一定，有一、
      二千元，一千元一小包，曾購買四至五次，交易地點在永康市○○○路麥當勞
      、永康市○○路小騎士等地。且經指認「狗仔」是甲○○，亦坦承上開警方監
      聽所得之電話錄音確是伊向甲○○購買海洛因之對話等情無誤（見警卷第十一
      、第十二頁）。雖被告於原審審理時否認證人張政國上開警詢筆錄之證據能力
      ，而證人張政國於原審審理時亦否認警詢筆錄之真實性，改稱當時其藥癮發作
      ，對員警之詢問，僅問答「是」、「不是」，並未說向「狗仔」買海洛因等語
      （見原審卷第四十五頁）。然查證人張政國另於其所犯恐嚇案件，經通緝到案
      執行，而於檢察官訊問中，坦承自九十年十月間開始施用毒品海洛因，而毒品
      係向「狗仔」所購得。再查張政國係於九十一年四月三十日因上開恐嚇案件經
      警通緝到案後，另行查緝其所犯多起擄車勒贖案件，嗣並於同日移送檢察官覆
      訊，而其於檢察官覆訊中，業已坦承其於警訊筆錄中所述均實在，此有九十一
      年度執緝字第四五二號、九十一年偵字第四六九五號偵訊筆錄在卷可稽（見原
      審卷第一一六至第一二五頁），而證人張政國所為上開二次陳述，既係在檢察
      官面前所為，核與其警訊所言相合，足見非顯有不可信之情況，依刑事訴訟法
      第一百五十九條之一第二項之規定，自有證據能力，如前所述。另經原審當庭
      勘驗證人張政國九十一年四月三十日之警訊筆錄，證人張政國就員警之訊問，
      皆能清楚的回答，並無其所稱藥癮發作，對員警之詢問，僅問答「是」、「不
      是」之情形，此有原審審理筆錄在卷可稽（見原審卷第一四九頁），且上開警
      訊筆錄亦有證據能力，如前所述，是證人張政國上開所述，無非事後迴護被告
      之詞，不足採信。
（三）另查證人薛永良於警詢供證稱：九十一年間，印象有二次見到「狗仔」拿毒品
      賣給張政國，一次在「狗仔」他家永康市大灣住處的巷道內，伊開小貨車載張
      政國前往到「狗仔」家附近巷道時，張政國坐在車內，「狗仔」就拿毒品與張
      政國當埸交易，一次是在歸仁鄉○○街一間廟宇前，伊騎機車載張政國到達，
      「狗仔」一下亦騎機車到達，當埸就與張政國交易毒品，「狗仔」就是甲○○
      等語（見警卷第十六頁），雖嗣於原審審理時或供證：伊載張政國過去看過一
      次甲○○，伊在車上，張政國下車，約十分鐘左右回到車上，伊知道張政國有
      吃藥，張政國請伊載他，他說他要去拿藥云云（見原審卷第四六頁），嗣又供
      證稱：張政國叫伊開車載他去拿毒品，伊都在車上等，看過被告兩、三次，但
      有無拿東西交錢伊沒有看到，張政國回來有拿東西，伊沒有注意，之後他就叫
      伊載他去旅社云云（見原審卷第一五０、一五一頁），前後不一，且核與警訊
      所言，亦非完全相合。然證人薛永良於原審中亦有供證：伊在警訊所述實在等
      語（見原審卷第四六、一五二頁）。是本院審酌上情，以警訊之陳述具有較可
      信之特別情況，且為證明犯罪事實存在所必要，依刑事訴訟法第一百五十九條
      之三之規定，得為證據，如前所述，並據以為被告不利之認定。故雖被告於本
      院辯稱證人薛永良並未見到被告交付毒品與張政國，其證言不能作為被告販賣
      毒品之證明云云，非可採取，併此明。
（四）末按販賣毒品係違法行為，非可公然為之，亦無公定之價格，不論是瓶裝或紙
      包，均可任意分裝增減分量，而每次買賣之價差，亦隨時依雙方之關係深淺、
      資力、需求之數量及對行情之認知、來源是否充裕、販賣者是否渴求資金、查
      緝是否嚴謹、購買者被查獲時供述購買對象之可能性之風險評估等，因而異其
      標準，並機動調整，非可一概而論，販賣之利得除經坦承犯行或價量至臻明確
      外，委難查得實情，販賣之人從價差或量差中牟利方式雖異，其意圖營利之非
      法販賣行為則一，況被告與購買者張政國間，非屬至親，衡情本件被告前開出
      賣海洛因之行為模式，若非意圖營利，實無甘冒被判處重罪，鋌而走險之理，
      是被告雖全盤否認販賣營利犯行，惟因其以電話及銀貨兩訖交易模式之事證明
      確，若無利得，無庸如此周折，其係意圖營利，而為前揭販賣海洛因行為至為
      明確，此外，在被告住處查獲之毒品，經送法務部調查局鑑驗結果，確含第一
      級毒品海洛因成分（淨重○‧一五公克），重０．一四公克包裝物，此有該局
      九十一年六月三日調科壹字第二○○○○三九四七號鑑定通知書一紙附卷可考
      （見原審卷第九十一頁），及被告販毒所使用電話號碼0000000000
      號之行動電話壹支（含ＳＩＭ卡壹張）扣案可稽，是綜上所查事證相互參核，
      本件事證明確，被告犯行堪以認定，應予依法論科。
二、查海洛因係第一級毒品，毒品危害防制條例第二條第二項第一款定有明文。被告
    行為後，毒品危害防制條例已於九十二年七月九日修正公布，依該條例第三十六
    條規定，於公布後六個月施行，則修正後之毒品危害防制條例應於九十三年一月
    九日施行，惟該條例第四條第一項內容、條次均不變，故核被告所為，係犯毒品
    危害防制條例第四條第一項之販賣第一級毒品罪。其先後多次犯行，時間緊接，
    犯罪構成要件相同，顯均係基於概括之犯意反覆為之，應依連續犯之規定論以一
    罪，因被告所犯毒品危害防制條例第四條第一項之罪，其法定刑為為死刑或無期
    徒刑，依刑法第六十四條第一項、第六十五條第一項均不再加重。被告販賣第一
    級毒品海洛因前之持有低度行為，應為販賣之高度行為所吸收，不另論罪。另按
    毒品危害防制條例第十七條規定：犯第四條第一項之罪，供出毒品來源，因而破
    獲者，得減輕其刑，其立法意旨重在鼓勵具體供出其上游販毒者，俾資追查該毒
    梟前手及其上游毒品，以杜絕毒品之蔓延與氾濫為目的。倘未因其自白進而查獲
    毒梟前手或其上游毒品者，自不得執此邀本條規定之寬減。經查被告固供出其毒
    品係向一綽號「嫂仔」之人所購得，並提出臺灣臺南地方法院檢察署九十一年度
    偵字第九０五八號、九六二五號、一二二三九號、一二三一三號、一二六四一號
    、一三三六號、一三三七號起訴書以證該綽號「嫂仔」之人即黃美雲業已查獲，
    主張減輕其刑云云（見原審卷第二二至第三十頁）。然查依被告之警詢筆錄，被
    告固供出「嫂仔」之人即黃美雲，惟依被告所提出之上開起訴書，並未敘及黃美
    雲係因被告所供而查獲，況被告於本院中又供述：伊所說的不是這個黃美雲云云
    （見本院卷第五三頁），揆諸前開說明自不得執此邀本條規定之寬典。惟犯毒品
    危害防制條例第四條第一項之販賣第一級毒品之罪，不分犯罪情節輕重，概處以
    死刑或無期徒刑，難免輕重失衡，倘有情輕法重情形，於裁判時自得適用刑法第
    五十九條酌量減輕其刑，此參之司法院大法官會議釋字第二六三號解釋自明。查
    本案被告本身即有施用毒品之習性，此有臺灣高等法院被告全國前案紀錄表在卷
    可按，而施用毒品者常因而導致傾家蕩產，其為圖供給自己施用毒品無虞，常須
    走上販賣一途，其本身顯然亦為受害者，且本件被告販賣海洛因之對象，又係本
    來即有吸食毒品行為之證人張政國，並非將毒品流散至一般社會大眾或原先未吸
    食毒品者，再者，其販賣之次數僅數次，販賣數量不多，犯行顯然輕微，與坊間
    大盤販毒者有別，然而，販賣第一級毒品罪之法定最低刑仍為無期徒刑，即使本
    案對被告處以最低之刑，仍讓人感到過重，其原因乃在於被告右揭犯罪情狀相較
    於法定最低刑度後，仍有法重情輕之情，尚堪同情、堪值憫恕，爰依刑法第五十
    九條之規定，減輕其刑。
三、原審予以論罪科刑，固非無見，惟查（一）本件警員於九十一年五月二日有持原
    審法院之搜索票至被告之住處搜索，除扣得其所有供犯罪所用之電話號碼000
    0000000號行動電話壹支（含ＳＩＭ卡壹張）外，尚扣得第一級毒品海洛
    因成分（淨重○‧一五公克），重０．一四公克之包裝物，及在住處神桌下扣得
    空大塑膠袋一個，空小塑膠袋廿四個，垃圾桶內扣得注射針筒四支，房間抽屜內
    扣得橡皮管一條，三張行動電話卡（門號不詳），空塑膠袋一個等物，原審未予
    論述，自有未洽。（二）且對卷內扣得已為鑑驗結果確含第一級毒品，原審疏未
    依毒品危害防制條例第十八條第一項前段之規定，予以沒收銷燬之，另其包裝袋
    為被告所有供販賣海洛因所用之物，未依上開條例第十九條規定沒收，均有未合
    ，被告上訴意旨，否認犯罪，指摘原判決不當，雖非可取，惟原判決既有上開可
    議之處，自屬無可維持，應由本院撤銷改判。爰審酌被告犯罪之動機、目的、手
    段、所生危害、品性、販賣毒品之次數、對社會秩序之危害及犯罪後飾詞狡辯之
    態度等一切情狀，量處如主文第二項所示之刑。並依刑法第三十七條第二項宣告
    褫奪公權七年。末查被告自始即否認販賣毒品，是其販毒所得，本難追查，惟依
    證人張政國於警訊中所供：「伊購買之金額不一定，有一、二千元，一千元一包
    ，曾購買四至五次」等語，且參之依上開對話中，亦有「．．．都跟拿一千啊」
    等語以觀，則依有利被告之解釋，自應認被告販毒四次，每次一千元，故其販毒
    所得為四千元。再被告行為後，毒品危害防制條例已於九十二年七月九日修正公
    布，並自九十三年一月九日起施行生效有如前述。而按沒收為從刑之一種，且與
    主刑有從屬關係。倘行為後法律有變更，而修正前與修正後之刑度相同；或修正
    後之新法有利於行為人；或僅修正從刑未修正主刑時，因沒收部分不生比較新舊
    法問題，則主刑依從新原則後，從刑亦應適用修正後之法律，最高法院九十年度
    臺上字第一七三一號裁判可資參照。查毒品危害防制條例固於九十二年七月九日
    修正公布，於九十三年一月九日施行，惟該條例第十八條、第十九條條次、內容
    均不變。從而，在被告住處查獲之海洛因（淨重○‧一五公克），既係毒品，不
    問屬犯人與否，應依毒品危害防制條例第十八條第一項前段之規定，予以沒收銷
    燬之，另扣案重０．一四公克包裝物，依被告在警訊所言，均係從購入之毒品取
    出少的量分賣給證人張政國等語以觀，則該包裝物應可認定係供犯罪所用之物，
    及扣案電話號碼0000000000號行動電話壹支（含ＳＩＭ卡壹張）為被
    告所有供犯罪所用之物，則分別依上開條例第十九條第一項之規定宣告沒收之。
    被告販毒所得四千元，雖未扣案，然不能證明業已滅失，併應依修正後同條例第
    十九條第一項之規定沒收，如全部或一部不能沒收時，以其財產抵償之。此外，
    在住處神桌下扣得空大塑膠袋一個，空小塑膠袋廿四個，垃圾桶內扣得注射針筒
    四支，房間抽屜內扣得橡皮管一條，三張行動電話卡（門號不詳），空塑膠袋一
    個等物，並無證據足以證明係供本件犯罪所用之物，亦非違禁物，爰均不於本案
    為沒收之諭知，附此明。
據上論斷，應依刑事訴訟法第三百六十九條第一項前段，第三百六十四條，第二百九
十九條第一項前段，毒品危害防制條例第四條第第一項，第十八條第一項前段，第十
九條第一項，刑法第五十六條，第十一條前段，第三十七條第二項，第五十九條，判
決如主文。
本案經檢察官劉欽銘到庭執行職務。
中    華    民    國      九十三      年      七      月      廿九      日
                                  臺灣高等法院臺南分院刑事第一庭
                                      審判長法官  黃    崑    宗
                                            法官  李    文    福
                                            法官  田    平    安
右正本證明與原本無異。
如不服本判決，應於判決送達後十日內向本院提出上訴狀，其未敘述理由者並應於提
出上訴狀後十日內向本院補提理由書（應附繕本)。
                                      法院書記官  劉    岳    文
中    華    民    國      九十三      年      七      月      三十      日
附錄法條：
毒品危害防制條例第四條第一項：製造、運輸、販賣第一級毒品者，處死刑或無期徒
                              刑；處無期徒刑者，得併科新臺幣一千萬元以下罰
                              金。
